臺灣新竹地方法院交通事件裁定　　　　94年度交聲字第154 號
移
異　議　人
即受處分人　甲○○
上列受處分人因違反道路交通管理處罰條例案件，對於交通部公
路總局新竹區監理所民國94年4 月12日竹監自字第裁50-ZBA0072
53號裁決書聲明異議，本院裁定如下：
    主  文
原處分撤銷。
甲○○汽車駕駛人，汽車行駛於高速公路，而不遵管制之規定，
處罰鍰新臺幣仟元，並記違規點數壹點。
    理  由
一、按汽車行駛高速公路，不得有在路肩上行駛之行為，高速公
    路交通管制規則第9 條第1 項第2 款定有明文；又汽車行駛
    於高速公路或設站管制之道路，而不遵管制之規定者，處汽
    車駕駛人新臺幣（下同）3,000 元以上6,000 元以下罰鍰；
    而汽車駕駛人駕駛汽車違反道路交通管理處罰條例第33條規
    定者，除應依該條所規定之罰鍰處罰外，並予記違規點數1
    點，道路交通管理處罰條例第33條第1 項、第63條第1 項第
    1 款亦分別定有明文。
二、次按對於違反道路交通管理處罰條例之行為，逕行舉發者，
    應按已查明之資料填註車牌號碼、車輛種類、車主姓名或名
    稱及地址，並於通知單上方空白處加註逕行舉發之文字後，
    由舉發機關送達被通知人；處理違反道路交通管理事件，有
    關文書送達之程序，依行政程序法之規定，違反道路交通管
    理事件統一裁罰基準及處理細則第11條第1 項第3 款、第5
    條定有明文。又對於當事人之送達，有下列各款情形之一者
    ，行政機關得依申請，准為公示送達︰（一）應為送達之處
    所不明者，（二）於有治外法權人之住居所或事務所為送達
    而無效者，（三）於外國或境外為送達，不能依第86條之規
    定辦理或預知雖依該規定辦理而無效者；有前項所列各款之
    情形而無人為公示送達之申請者，行政機關為避免行政程序
    遲延，認為有必要時，得依職權命為公示送達；當事人變更
    其送達之處所而不向行政機關陳明，致有第1 項之情形者，
    行政機關得依職權命為公示送達，行政程序法第78條亦定有
    明文。
三、原處分機關交通部公路總局新竹區監理所（下稱新竹區監理
    所）移送意旨略以：異議人即受處分人甲○○於民國93年10
    月21日上午7 時44分許，駕駛車號1609─FV號自用小客車，
    行經國道一號公路竹北交流道北上入口匝道處時，因「行駛
    路肩」之違規事實，為內政部警政署國道公路警察局第二警
    察隊（下稱國道第二警察隊）警員賴弘敏掣發公警局交字第
    ZBA007253 號舉發違反道路交通管理事件通知單（下稱舉發
    通知單）逕行舉發；前開舉發通知單經國道第二警察隊交郵
    政機關寄送至汽車所有人（即異議人）之車籍地址（同戶籍
    地址）時，因「遷移不明」無法妥投退回，國道第二警察隊
    乃依職權對受處分人為公示送達，嗣於94年4 月12日，由原
    處分機關新竹區監理所以違規事實明確且本案業已完成公示
    送達程序，乃依道路交通管理處罰條例第33條第1 項及裁決
    時違反道路交通管理事件統一裁罰基準表之規定，裁處異議
    人罰鍰6,000 元, 並依同條例第63條第1 項（裁定書漏載第
    1 款）規定記違規點數1 點。
四、聲明異議意旨略以：
（一）實體部分：異議人開車一向遵守交通規則，從未行駛路肩
      ，故請舉發單位出示相關證物供查閱。
（二）程序部分：異議人對此違規事項從未收到違規通知單，何
      來逾期不繳納罰鍰？嗣經電詢新竹區監理所始知係經公示
      送達，惟以何種方式為公示送達？又因異議人已向新竹區
      監理所申請增設「通信地址」作業，且先前之車輛繳稅通
      知單等亦寄送至通信地址，為何交通違規資料卻未寄送至
      通信處所？是監理機關以此不合法之送達即逕予裁決，並
      處以最高額罰鍰，並不合理，為此聲明異議等等。
五、經查：
（一）本件異議人所有之車牌號碼1609─FV號自小客車確實於93
      年10月21日上午7 時44分許，在國道一號公路竹北交流道
      北上入口匝道處，有「行駛路肩」之違規事實，經國道第
      二警察隊警員賴弘敏以數位攝影機之科學儀器採證，此業
      經異議人之代理人范綱淼於本院審理時不爭執在卷，並有
      內政部警政署國道公路警察局公警局交字第ZBA007253 號
      舉發通知單1 紙、採證照片1 幀、採證攝影光碟1 片（已
      經當庭勘驗）及新竹區監理所竹監字第裁50-ZBA007253號
      違反道路交通管理事件裁決書1 紙在卷為證，是異議人於
      高速公路有「行駛路肩」之違規事實，誠屬明確。
（二）本件之爭執係在原舉發單位即國道第二警察隊是否已將舉
      發通知單合法送達於異議人？按汽車所有人名稱、住所等
      如有變更，應向公路監理機關辦理登記，固為道路交通安
      全規則第23條第1 項所明定，惟交通部公路局另於89年7
      月12日訂定公路監理電腦系統車輛車籍及駕駛人駕籍增設
      「通信地址」欄位作業注意事項，依該注意事項第1 條規
      定，「車主、駕駛人依規定向公路監理機關申領之車輛牌
      照、駕駛執照，係以戶籍住所為登記地址；基於社會現況
      及便民原則，並因應車主、駕駛人需要，於公路監理電腦
      系統車籍及駕籍檔中增列通信地址，以利公路監理機關各
      項通知單之寄達」，並於該注意事項第6 條規定：「公路
      監理機關受理車主、駕駛人申請增設『通信地址』後，應
      立即登載於公路監理電腦系統之車籍及駕籍檔中；爾後各
      項便民服務之通知事項及汽車燃料使用費繳款通知、汽車
      使用牌照稅繳款通知及違規通知單、裁決書之送達，皆以
      通信地址寄發」。即「通信地址」之增設，一旦經車主或
      駕駛人填寫申請書為登記，公路監理機關即有義務登載於
      電腦系統中，並依此地址寄發，否則無以達到「基於社會
      現況及便民原則，並因應車主、駕駛人需要」之訂定目的
      。而車輛車籍及駕駛人駕籍為公路監理機關所管理，該機
      關既允許車主、駕駛人增列通信地址為送達處所，且均登
      載於公路監理電腦系統之車籍及駕籍檔中，舉發單位實難
      排除不用之理，是舉發單位於逕行舉發違反道路交通管理
      事件時，亦應以公路監理電腦系統作為查詢車籍及駕籍之
      依據，此時若車主或駕駛人有申請增設「通信地址」時，
      亦應以此作為寄發地址，方能期受通知人得以受送達（臺
      灣高等法院93年度交抗字第518 號裁定可資參照）。
（三）查車輛所有人增設通訊地址之目的，除在確保公路監理機
      關對車輛動態之掌握，亦在保障車輛所有人之權益，故舉
      發單位在寄發舉發違規通知單時，應盡查詢受處分人住、
      居所之義務而為送達。本件異議人既已於93年6 月2 日增
      設「新竹縣竹北市○○里○○路○段369 巷17號1 樓」為
      通訊地址，此經本院以公務電話紀錄向新竹區監理所查證
      屬實，原舉發通知單之送達未依上開增設之通信地址為之
      ，逕於郵寄異議人原登記之車（戶）籍地址退回後，即辦
      理公示送達，故應認本件舉發違規通知單之無法送達，非
      屬可歸責於異議人之事由，其所生之不利益亦不得歸於異
      議人負擔；而原舉發單位未盡查址之責，逕將舉發違規通
      知單公示送達，亦未符合準用行政程序法第78條有關「公
      示送達」程序必須「應為送達之處所不明者」、或「於有
      治外法權人之住居所或事務所為送達而無效者」或「於外
      國或境外為送達，不能依第86條之規定辦理或預知雖依該
      規定辦理而無效者」之法定要件，是該舉發通知單之送達
      ，難生合法送達之效果，從而原處分機關不察，仍予以最
      高額裁罰，即有未洽。則異議人爭執未能收受前開舉發通
      知單部分，其異議為有理由。
六、綜上所述，本件異議既有理由，即應由本院將原處分撤銷。
    又因異議人即受處分人確有於前開時、地「行駛路肩」之違
    規行為，自應以異議人有違反道路交通管理處罰條例第33條
    第1 項規定之行為，依該條規定裁處異議人罰鍰3,000 元，
    並依同條例第63條第1 項第1 款之規定記違規點數1 點，以
    資適法。
七、依道路交通案件處理辦法第20條，裁定如主文。
中　　華　　民　　國　　94　　年　　9 　　月　　30　　日
                  交通法庭法　官　馮俊郎
以上正本證明與原本無異。
如不服本裁定，應於裁定送達後5 日內向本院提出抗告狀。
中　　華　　民　　國　　91　　年　　10　　月　　4 　　日
                          書記官  鄧雪怡
